最高法院刑事判決　　　　　　　　　　　　　　　八十六年度台上字第二三六五號
　　上訴人　王秀敏
　　代理人　樓嘉君律師
　　　　　　林敏澤律師
　　　　　　蔡鴻杰律師
　　被　告　甲○○
　　　　　　乙○○
　　　　　　丙○○
右上訴人因自訴被告等偽造文書等罪案件，不服台灣高等法院高雄分院中華民國八十
五年五月二十九日第二審判決（八十四年度上訴字第二一八五號，自訴案號：台灣高
雄地方法院八十四年度自字第三七七號），提起上訴，本院判決如左：
    主  文
上訴駁回。
    理  由
一關於偽造私文書部分
本件原判決以上訴人王秀敏自訴意旨略稱：被告甲○○、乙○○為上訴人之女及女婿
，二人於民國七十七年及七十八年間，邀上訴人合資購買高雄縣彌陀鄉○○段二二三
之三及二二五之三號兩筆土地，登記為上訴人與乙○○共有，應有部分各為二分之一
，上訴人並於登記後，無條件將該地提供甲○○作為瓦斯瓶裝廠使用，詎乙○○夫婦
竟共謀不法，由甲○○向上訴人騙取印鑑證明後，勾結代書即被告丙○○，擅自辦理
所有權移轉登記為乙○○夫婦負責經營之惠進實業股份有限公司（簡稱惠進公司）名
下，致生損害於上訴人，因認乙○○、甲○○、丙○○共犯刑法第二百十條、第二百
十四條之偽造私文書罪及使公務員登載不實文書罪嫌云云。惟經訊被告乙○○、甲○
○均辯稱：系爭土地，係惠進公司全體股東，於公司成立前集資所購買，而先以信託
方式，暫登記於乙○○及上訴人名下者，嗣公司成立後，彼依事前之約定，將土地移
轉登記為公司所有，既經上訴人同意，自無不法可言，且上訴人所謂出資新台幣（下
同）一百七十五萬元，乃是對於公司之出資，並非購地之出資款等語。經查被告乙○
○、甲○○上開所辯，與自訴代理人於第一審指傳之證人即代書丙○○之證述情節相
符。上訴人係於丙○○作證顯示有利乙○○後，始對丙○○追加自訴，將證人轉換為
被告，有其追加自訴狀及卷內筆錄可憑。而本件用以辦理土地所有權移轉登記所需之
印鑑證明書等文件，係上訴人交付甲○○，亦為上訴人所自認之事實，雖其堅詞指摘
甲○○設詞將該文件騙取而去，惟對於甲○○究以何種方法詐騙，或稱「為向銀行貸
款」，或稱「為辦理塗銷貸款」，或稱「我忘記以何種理由要我寄下印鑑證明」云云
，莫衷一是，復未舉證以供調查、斟酌，自難採信。況據證人即惠進公司股東方啟貞
、林陳麗花所證，上訴人及其同居人張順安、其子張兆輝三人，均為該公司股東，系
爭土地為公司成立前，各股東集資所購買，並經股東議決以信託方式暫登記於乙○○
及上訴人名下，故公司成立後，自應移轉歸公司所有。有該證人於八十四年十二月十
五日筆錄可考。又上開土地產權過戶時，原有抵押債務之主債務人乙○○及連帶保證
人上訴人（原判決將上訴人誤寫為主債務人）亦必須隨之更改，為此抵押權人華南商
業銀行乃要求公司董監事連帶保證，因之董事甲○○、乙○○、方啟貞及監事張順安
遂分別於七十九年十月六日至九日間，親至銀行對保，有該銀行貸款保證書（影本）
附卷可稽。就此張順安亦供稱「有去對保」、「是自訴人叫我去的」。而對保一事，
事關重大，張順安焉能諉稱伊不知對保與土地過戶一事互有關聯，其此項說詞，自非
可取。另系爭土地過戶時，高雄縣稅捐稽徵處岡山分處，曾於七十九年二月間，以明
信片通知上訴人關於核定之土地增值稅稅額，有該分處八十五年一月十三日八五岡稅
二字第一八○五號函在卷為證。且該地於七十八年三月二十二日登記為乙○○與上訴
人所有後，上述稅捐分處曾寄發七十八年當年度之地價稅單予上訴人，此亦為上訴人
所是認，而此後自七十九年起，因土地已移轉過戶他人，即無地價稅單寄送上訴人，
乃事所必然。按該地價值不貲，上訴人自七十九年起至八十二年間止，連續四年未收
稅單，焉有不加聞問之理，是其所謂土地被擅行過戶後，直至八十三年底始發覺云云
，自違情理。其另託詞該稅單例由被告乙○○夫婦代收乙節，依前述稅捐分處八十五
年三月二十八日覆函說明，亦屬無憑，難認真實。又據惠進公司股東名冊之登載，上
訴人、張順安、張兆輝三人持股，合計為總股份之百分之三十；證人方啟貞、林陳麗
花，則各持有百分之五，此百分之五之出資金額為二十九萬餘元，各有該證人供詞可
據，如以該證人之出資及持股，按比例計算結果，上訴人、張順安、張兆輝三人合計
持股百分之三十，其投資金額即相當一百七十五萬元無訛，此亦與被告等主張，一百
七十五萬元係對公司之認股出資，而非單純購地價款等情相符。再系爭土地總價為三
百二十五萬七千元，有買賣合約書在卷可考。當初購地時，上訴人之同居人張順安曾
親臨現場看地，亦知總價額為三百二十五萬七千元，有其筆錄可按。該地總價之半，
應為一百六十二萬八千五百元，如上訴人確出資購地擁有產權二分之一無訛，按理只
需依此半數金額支付即可，何故溢價多付十二萬一千五百元﹖足見上訴人主張一百七
十五萬元為購地出資一節不實，無可採信。復查被告乙○○、甲○○方面曾具狀開列
支票十張，表明該票係用以支付上訴人、張順安、張兆輝三人之股利，而由上訴人所
代收等情。經查其中票號ＡＫＢ0000000、金額八萬八千八百四十二元，票號
ＡＫＡ0000000、金額一萬三千八百二十九元，票號ＢＸ0000000、金
額三萬一千六百九十三元，票號ＡＫＡ0000000、金額四萬一千七百十九元，
確由上訴人王秀敏收取後背書轉讓無訛，此有高雄區中小企業銀行九如分行八十五年
一月十七日高九分銀總九號函可稽；質之上訴人亦供承確有收到上開支票屬實。而
上述支票金額，與證人方啟貞所領股利金額，各依其持股比例換算結果，兩者亦屬相
符，自堪認為係公司發放之股利，此亦有方啟貞提出附卷之各次所收股利紀錄可憑。
又張順安曾因退股事，為上訴人、張兆輝及張順安三人製作一份「分配草稿」，要求
分配惠進公司之建物、動產等物，此「分配草稿」，確為張順安親筆，業經其供承在
卷。張順安、上訴人及張兆輝委任之代理人黃麗潔三人，且在惠進公司八十四年四月
二十六日公司股東臨時會議紀錄上，簽名表示出席與會，其簽名處均載有各股東持股
數；會中張順安曾主張廠房公開出租，有該紀錄附卷足稽。凡此堪認其出資，係投資
在惠進公司持股百分之三十之認股上，否則焉能行使股東上之權利。至上訴人提出之
錄音帶，依其譯文以觀，並非適合被告犯罪之證明；其所聲請調取之長途電話紀錄，
因已逾保存期限多時，無從調取；證人張順安所稱伊不知自己身任惠進公司監察人，
及上訴人主張其為人頭股東等項，均與前開明之事證不符，俱不可採；而上訴人其
餘質疑事項，亦均不足為被告不利之認定。因而認定上訴人所訴被告等偽造私文書罪
不能證明。乃維持第一審諭知被告等無罪之判決，駁回上訴人在第二審之上訴。經核
原判決於法並無不合。上訴意旨徒執陳詞，或任憑己意，漫事爭執，自非有理由，應
予駁回。
二關於使公務員為不實登載部分
按刑事訴訟法第三百七十六條所列各罪之案件，經第二審判決者，不得上訴於第三審
法院，法有明文。本件上訴人自訴被告等使公務員登載不實事項於所掌公文書部分，
核屬刑事訴訟法第三百七十六條第一款之案件。依首開說明，既經第二審判決，自不
得上訴於第三審法院，上訴人竟復提起上訴，顯為法所不許，亦應駁回。
據上論結，應依刑事訴訟法第三百九十六條第一項、第三百九十五條前段，判決如主
文。
中      華      民      國    八十六    年      四      月    二十四    日
                              最高法院刑事第六庭
                                  審判長法官  黃  劍  青
                                        法官  劉  敬  一
                                        法官  林  增  福
                                        法官  林  文  豐
                                        法官  邵  燕  玲
      右正本證明與原本無異
                                              書  記  官
中      華      民      國    八十六    年      五      月      二      日
